臺灣高等法院刑事判決　　　　　　94年度上重更(一)字第50號
上　訴　人
即　被　告　乙○○
　　　　　　　　　　(
指定辯護人　本院公設辯護人　陳德仁
上列上訴人，因被告違反毒品危害防制條例案件，不服臺灣桃園
地方法院93年度重訴字第40號，中華民國93年9 月27日第一審判
決（起訴案號：臺灣桃園地方法院檢察署93年度偵字第6554號，
並經同署移送併辦：93年偵字第10975 號），提起上訴，經本院
判決後，由最高法院發回審理，本院判決如下：
    主  文
原判決撤銷。
乙○○共同運輸第一級毒品，處無期徒刑，褫奪公權終身。
扣案第一級毒品海洛因貳包（壹包液態海洛因，驗餘淨重參佰玖
拾肆點壹伍公克；壹包粉狀海洛因，驗餘淨重壹佰壹拾點零肆公
克）均沒收銷燬之。扣案行李箱壹個、洗髮精空瓶壹個、塑膠袋
貳個（總重壹佰參拾貳點肆柒公克），均沒收。
    事  實
一、乙○○明知海洛因係毒品危害防制條例公告列管第一級毒品
    ，且係經行政院公告為甲項第4 款之管制進出口物品，不得
    持有、運輸，亦不得私運進口，竟與綽號「叔仔」（閩南語
    發音）不詳姓名成年男子及不詳姓名泰國籍成年男子，共同
    基於運輸第一級毒品海洛因進口之犯意聯絡，由綽號「叔仔
    」者，以提供交通及食宿費用，並支付不詳數量第一級毒品
    供乙○○施用為條件，約定由乙○○自泰國運輸第一級毒品
    海洛因進入臺灣地區。乙○○乃於民國（下同）93年4月7日
    ，自臺灣中正機場搭乘班機前往泰國，投宿「一三飯店」，
    並於不詳時間由「叔仔」、不詳姓名泰國籍成年男子處取得
    ，已分裝成洗髮精瓶裝之毒品海洛因二瓶後，乙○○恐無法
    順利運輸回臺灣，乃藏放該飯店停車場，先於4 月11日搭機
    返台，但無法向「叔仔」交貨，乃再基於同一接續犯意，於
    4月22日自行搭乘荷蘭航空公司ＫＬ—878號班機前往泰國曼
    谷，投宿「一三飯店」，並將已分裝毒品海洛因二瓶，其中
    一瓶打開藏放於行李箱拉桿內，另瓶毒品亦放置行李箱內，
    旋於同月25日，自泰國曼谷搭乘荷蘭航空公司ＫＬ—877 號
    班機返回臺灣。同日晚間7 時50分許，乙○○在桃園中正機
    場第二航廈辦理通關手續時，為法務部調查局桃園縣調查站
    人員，會同財政部臺北關稅局人員當場查獲，並扣得第一級
    毒品海洛因2包（1包驗餘淨重394.15公克，空包裝重124.63
    公克，純度14. 37％，純質淨重56.64公克；另1包驗餘淨重
    110.04公克，空包裝重7.84公克，純度 65.74％，純質淨重
    72.34公克），及乙○○所有供運輸海洛因所用之行李箱1個
    、洗髮精空瓶1個、包裝海洛因所用塑膠袋2個（總重132.47
    公克）。
二、案經法務部調查局桃園縣調查站移送臺灣桃園地方法院檢察
    署檢察官偵查起訴，暨由該署檢察官移送原審併案。
    理  由
一、訊據上訴人即被告（下稱被告）乙○○，對於上揭時地，先
    後兩次前往泰國，並於93年4 月25日第二次入境時，因運輸
    上開第一級毒品海洛因進入臺灣地區，遭警查獲等情，業於
    本院更審準備程序及審理時直供不諱，惟辯稱該毒品係受「
    叔仔」之廖坤墻所指使，第一次回台時，因空手返台，無法
    向「叔仔」交貨，第二次乃自行再前往泰國運輸回台云云。
    經查：
(一)被告於93年4 月25日，自泰國運輸第一級毒品海洛因進入臺
    灣地區之情事，迭據被告於偵審中供承不諱（參見6554號偵
    查卷2至10頁、35至36頁、原審93年6月24日訊問筆錄、9月8
    日及9 月27日審判筆錄、本院前審及更審歷次準備程序筆錄
    及審判筆錄）。又扣案白粉1包及乳液1包，經法務部調查局
    以化學呈色法及氣相層析質譜儀分析法檢驗結果，均含第一
    級毒品海洛因成分，其中，乳液驗餘淨重394.15公克，空包
    裝重124.63公克，純度14.37％，純質淨重56.64公克；白粉
    驗餘淨重110.04公克，空包裝重7.84公克，純度 65.74％，
    純質淨重72.34公克乙節，有法務部調查局93年6月4 日調科
    壹字第080007670號、第000000000號鑑定通知書各一紙在卷
    可稽（參見6554號偵查卷49、50頁）。此外，復有法務部調
    查局桃園縣調查站搜索扣押筆錄、臺北關稅局扣押物品收據
    及搜索筆錄各1份、毒品初步鑑驗報告單2份、查獲毒品照片
    4幀及被告入出境查詢資料1份，粉狀海洛因1 包、液態狀海
    洛因1包及包裝用之塑膠袋2個、洗髮精空瓶1個、行李箱1個
    扣案可證，可見該次運輸毒品海洛因入境之情事，極為明確
    ，要堪認定。
(二)被告於原審雖辯稱該毒品係其要施用，並非替別人攜帶入境
    云云（參見原審卷38頁、78頁），惟扣案2 包毒品海洛因，
    合計驗後淨重達504.19公克，數量遠超過個人施用所需甚多
    ，而被告於原審自承：其來往泰國從事茶葉販售，92年間銀
    行存款不過20餘萬元等語（93年8 月18日自白狀，參見原審
    卷64至68頁），可見被告應無充裕資金，足供購入如上數量
    之海洛因，是被告上開所辯，難以輕信。又另案被告甲○○
    於93年4 月14日運毒入境被查獲之警訊、偵查中，亦供稱該
    毒品係自己運輸入境，在泰國時有臺灣籍友人「阿文」，本
    欲介紹老婆給伊，未成功，該阿文交付二瓶洗髮精瓶，伊帶
    回台灣而被查獲，否認有共犯云云，卻於93年6月9日調查站
    訊問、偵查中供稱：實際係與丙○○接洽，並同赴泰國等情
    在卷，再於原審另案審理供稱：伊於93年3 月間以提供機票
    食宿費用及30萬元報酬為條件，受丙○○之託，自泰國運輸
    毒品海洛因入臺，於同年4月7日，與丙○○同自臺灣中正機
    場搭乘長榮航空公司ＢＲ_067號班機一起前往泰國曼谷機場
    ，並與丙○○聯絡抵達該處等候之「阿義」會合，3 人再一
    同前往清邁，同日晚間9 時許，在清邁「金城飯店」與綽號
    「叔仔」者會合。翌日上午10時許抵達緬甸，丙○○及「叔
    仔」先安排伊與「阿義」入住該處某飯店休息等候，丙○○
    及「叔仔」則外出向不詳人士購買毒品。同日下午2 時許，
    丙○○及「叔仔」攜帶4 瓶洗髮精及海洛因磚返回飯店，丙○○及「叔仔」2人，將海洛因磚敲碎分成4份，以塑膠袋分
    裝，分別置入洗髮精罐，再填充洗髮精偽裝後，交伊及「阿
    義」每人各2 瓶攜回臺灣，伊於回臺時遭警查獲等語，並當
    庭指認被告口卡片即為「阿義」無誤等情，此有本院調閱之
    原審93年重訴字第37號案卷（參見93年6278號偵查卷，影印
    附卷及93年8月18日審判筆錄，本案原審卷83至100頁）可稽
    ，證人甲○○並因該運輸海洛因犯行，經原審於93年8 月31
    日以93年度重訴字第37號判決判處無期徒刑，再經本院以94
    年度上重更(一)字第5 號判決改判有期徒刑12年確定在案（因
    供出毒品來源係丙○○而減刑），有該案卷及判決書可稽。
(三)又甲○○確於93年4月7日出境、4 月14日返台，被告於93年
    4月7日出境至泰國、4 月11日返臺，再於同月22日出境前往
    泰國、4月25日入境，另案被告丙○○亦於4月7日出境、4月
    14日返台等情，有該三人入出境資料可憑，茲甲○○、丙○○出入境日期均相同，4月7日出境亦與被告出境日期吻合，
    可見甲○○上開證詞，尚非無稽。再者，因甲○○供出丙○○共同運輸毒品之犯行，丙○○經臺灣桃園地方法院判決無
    期徒刑，提起上訴後，經本院以94年上重訴57號審理中乙節
    ，有本院調閱之該案卷可憑，並經本院依被告聲請傳喚提訊
    丙○○到庭，亦證稱：93年4 月間，與甲○○、「叔仔」、
    乙○○在泰國、緬甸之飯店見面，乙○○不知何人帶去，嗣
    甲○○返台時因攜帶毒品而遭查獲等語在卷（參見本院更審
    卷69頁、70頁），核與證人甲○○於原審另案上開所述運輸
    毒品入境情節亦屬吻合，雖甲○○所證阿義係由丙○○事先
    聯絡，與丙○○所證：乙○○不知何人帶去泰國，有所未合
    ，惟兩人所證在場之人員，均屬相同，佐以被告與甲○○之
    犯案手法，均係將海洛因藏於洗髮精空瓶內，冀圖魚目混珠
    ，躲避海關人員檢驗，手段雷同，益見甲○○所述伊係受丙○○指使，在泰國飯店有與被告見面，先後運輸毒品入境，
    信而有徵，洵堪採信。雖甲○○所述：伊與乙○○各攜帶二
    瓶回台乙節，與被告乙○○於4 月11日返台未攜帶毒品入境
    ，有所未合，但被告於本院更審時已明確供稱：其於4 月11
    日空手返台，再於22日出境，25日返台時被查獲之毒品數量
    ，亦係二瓶，核無歧異，可見甲○○上開所述運輸毒品入境
    之情節，應非虛假，則被告遭警查獲之上開毒品海洛因來源
    ，堪認係幕後有共犯在調度或提供，應甚明確，洵堪認定。
(四)被告於本院前審93年12月1 日準備程序時另辯稱：其自費向
    一陽旅行社股份有限公司（下稱一陽旅行社）購買機票往返
    泰國，運毒乃其個人行為，其與丙○○、甲○○等人均不相
    識，亦未共謀運毒（選任辯護人邱鎮北律師於93年12月1 日
    為被告所具辯護意旨暨調查證據聲請狀，亦辯護【上訴人歷
    次訊問均堅決否認有與丙○○共謀運輸毒品情事，本次赴泰
    攜毒入臺，純為個人行為，且僅供自用】）。又於94年1 月
    6日及1月24日所具刑事自白書狀載稱：囑其運輸毒品主謀乃
    綽號「叔仔」之廖坤墻，其於93年4月6日至廖坤墻住處取得
    機票及食宿費用新臺幣（下同）2 萬元，自行持護照至一陽
    旅行社訂購93年4月7日赴泰國之機票，於4月8日在緬甸與廖
    坤墻、丙○○及甲○○見面，迨4 月11日攜帶以洗髮精瓶裝
    之海洛因返臺，同日晚間即交予廖坤墻，並依約自廖坤墻處
    取得1兩海洛因供己施用。93年4月中旬，廖坤墻再度囑其以
    同樣方式運毒，其在緬甸「金城飯店」由不詳姓名男子交付
    海洛因毒品攜帶返臺，即為警查獲。被告於94年2 月17日所
    具刑事自白書狀載稱：被告於93年4月7日至泰國、緬甸，因
    廖坤墻所安排交付之毒品數量過多，恐遭警查緝，遂將毒品
    放置「一三飯店」附近之草叢，於4月11日空手返臺，迨4月
    22日始自費前往泰國攜回前所藏放之毒品云云，前後所供之
    情節，均有矛盾可指，是該共犯「叔仔」究係何人，丙○○
    是否與被告係共犯，均有可疑。
(五)證人甲○○於原審及本院前審時亦改稱：並不認識乙○○，
    無法確定與伊於93年4月7日在泰國曼谷機場見面之人是否為
    被告乙○○（參見原審93年9 月22日審判筆錄、本院前審94
    年3月8日審判筆錄）云云，然此情節，非但與被告於更審時
    、證人丙○○於本院更審時所證稱之上情不符。且依甲○○
    於另案中據以指認被告乙○○之口卡片，與93年9 月22日原
    審當庭拍攝被告之照片，兩者極為相似，甲○○復自承伊於
    93年6月間，即曾與被告同舍房等語在卷（參見原審93年9月
    22日審判筆錄5 頁），自無指認被告錯誤之可能。況被告於
    本院前審及更審時先後供稱係受叔仔指使，卻辯稱與丙○○
    、甲○○均無涉，而丙○○、甲○○另案均經原審判決無期
    徒刑，甲○○且經本院於更審改判有期徒刑十二年確定在卷
    ，並經認定該二人係共犯，可見證人甲○○上開改稱之詞，
    難以輕信。再者，另案被告甲○○在所涉違反毒品危害防制
    條例案件之調查、偵查中，為邀減刑寬典，而吐露丙○○指
    使伊運毒回台情節，業如上述，嗣後因忌憚被告乙○○供出
    不同案情，甚或恐尚未遭判決之丙○○報復，遂翻異前供，
    核與常情無違，從而，證人甲○○在原審、本院前審改稱，
    核係迴護被告之詞，均無可採。
(六)依上所述，被告應係受綽號「叔仔」者指使，共同基於犯意
    聯絡，由被告運輸上開海洛因返臺，極為灼然，要堪認定。
    茲被告甘冒重罪風險，運輸海洛因進入臺灣地區，自堪認係
    有利可圖。又被告於93年4 月12日，持護照、相片及身分證
    影本等資料，至一陽旅行社辦理泰國簽證，並委託代訂4 月
    22日由臺灣飛往曼谷之荷蘭航空公司ＫＬ—878 號班機機位
    ，因未代訂食宿，致無從得知被告飛抵曼谷後食宿情形乙節
    ，有一陽旅行社於93年12月15日覆函可稽（參見本院前審卷
    60頁），尚難逕認被告係自費前往泰國。況被告與共犯、幕
    後指使者，達成交付如何利潤，雖因被告於更審前堅不吐實
    ，法院無法查明，然被告於本院更審中已供稱「叔仔」，除
    提供食宿外，其帶回毒品後，另提供一兩左右毒品供其施用
    等語在卷，核與丙○○證稱「叔仔有稱帶一瓶30萬元、二瓶
    40萬元」云云大致相符（參見本院更審卷73、70頁），被告
    有營利之意圖，洵堪認定。被告雖供稱運毒之共犯「叔仔」
    即廖坤墻云云，惟證人廖坤墻於本院前審到庭卻先後否認在
    卷（參見本院前審94年4月19日及5月10日審判筆錄），證人
    甲○○當庭亦陳稱無法確認（參見本院前審94年3月8日及 5
    月10日審判筆錄），佐以廖坤墻入出境資料，該證人僅於 3
    月23日出境、4月10日入境，再於7月3日出境、7月14日入境
    ，與被告上開4月7日出境、4月11日入境，再於4月22日出境
    、4月25日入境，明顯有別，是被告上開所辯，自難遽信。
(七)證人丙○○於本院更審時雖證稱：渠與甲○○、被告、叔仔
    等人在泰國、緬甸飯店見面，被告應係叔仔帶去泰國，叔仔
    應係廖坤墻云云（參見本院更審卷70頁），然被告於原審時
    並未供出「叔仔」係廖坤墻，甚且否認與丙○○、甲○○有
    認識（參見原審卷80頁），迨至本院前審始供稱該「叔仔」
    係廖坤墻，但並無客觀證據提出，證人廖坤墻亦到庭否認在
    卷，其後，廖坤墻於丙○○案件之原審時，亦與丙○○對質
    在卷（參見本院更審卷60頁丙○○證詞），該證人復未經檢
    察官偵辦，本院因認尚乏證據證明被告所稱「叔仔」即係廖
    坤墻云云，堪予採信，該證人亦經本院更審傳喚而未到庭，
    本院自無再傳喚出庭作證必要。但依上所述，被告供稱受「
    叔仔」囑其運輸毒品入境等情，核與事實相符，洵堪採取。
    再者，證人丙○○於本院更審時，否認有帶被告前往泰國之
    情事，證人亦係4月7日出境、4月14日入境，與被告4月7日
    出境、4月11日入境，明顯有別，而被告4月22日再出境，於
    4月25日入境之同時，並無丙○○之出入境資料可憑，可見
    丙○○與另案被告甲○○雖係共犯，但與被告間，並無直接
    證據可認亦係共犯，要堪認定。
(八)再按，毒品危害防制條例第17條關於減輕其刑之規定，其立
    法目的，在利用減刑之寬典，鼓勵運輸、販賣、施用或持有
    毒品之行為人，供出毒品之來源，藉以擴大防制毒品之成效
    ，使毒品易於斷絕。故凡觸犯該條所列舉之罪者，據實指陳
    其毒品由來之人或地，並因而破案查獲者，即符合該條得減
    輕其刑之規定，至其所供毒品由來之人，與之是否具有共犯
    關係，並非所問（參見最高法院89年度台上字第178 號判決
    意旨）。依上所述，被告所稱綽號「叔仔」係廖坤墻，已難
    採信，則該人究係何人，無從確認，員警亦未因而破案查獲
    ，又丙○○係另案被告甲○○所供出，且依上所述，與被告
    亦非共犯，被告辯稱可依毒品危害防制條例第17條規定減輕
    其刑，顯嫌無憑，不足採取。至被告於本院前審提出其於93
    年4月間使用之0000000000號行動電話，聲請調取通聯紀錄
    ，以查其是否有與丙○○、甲○○聯繫，共謀運毒之事，但
    被告既未提供彼等2人所用之電話號碼，被告亦可同時使用
    其他行動電話與他人聯絡，況被告與丙○○、甲○○，並非
    共犯，該調閱之通聯資料，自無法為被告有利認定。從而，
    本件事證明確，被告上開所辯云云，無非係卸責之詞，不足
    採信，被告犯行洵堪認定，自應依法論科。
二、按海洛因係毒品危害防制條例第2條第2項第1 款規定之第一
    級毒品，且為行政院發布之「懲治走私條例公告管制物品項
    目及其數額」甲項第4 款規定之管制物品，不得持有、運輸
    ，亦不得私運進口，是核被告所為，係犯毒品危害防制條例
    第4條第1項之運輸第一級毒品罪及懲治走私條例第2條第1項
    之私運管制物品進口罪。其持有第一級毒品海洛因低度行為
    ，為運輸第一級毒品海洛因之高度行為所吸收，不另論罪。
    被告與「叔仔」不詳年籍成年男子及在泰國接應泰國籍不詳
    成年男子間，就上開犯行，有犯意之聯絡及行為分擔，均為
    共同正犯。被告以一運輸毒品海洛因之行為，同時觸犯上開
    2罪名，為想像競合犯，依刑法第55 條前段規定，從一重之
    運輸第一級毒品罪處斷。又被告於4月7日出境，既已取得毒
    品，且另於4月22日出境後，於4月25日攜帶返台時被查獲，
    堪認二次行為，係基於同一犯意之接續而為，應論以實質上
    一罪，該4月7日之犯行，自為起訴效力所及，本院應一併加
    以審理。又檢察官移送併辦部分事實（93年度偵字第 10975
    號），與起訴之事實，核屬同一事實，本院自應審理。原審
    經審理結果，認被告罪證明確，予以論科，固非無見。惟查
    ，原判決認定丙○○係共犯，且未認定被告與綽號「叔仔」
    不詳姓名成年男子，就上開犯行成立共犯，均有違誤。又原
    判決僅就被告4月25日運輸入境遭查扣之毒品論處，未詳查4
    月7日出境後，4月11日入境有無運輸毒品，兩者有何關係，
    顯有違誤。被告提起上訴，以共犯叔仔應係廖坤墻，且其已
    供出毒品來源，應依毒品危害防制條例第17條規定予以減刑
    ，指摘原判決不當，或量刑過重，雖無足取，然原判決既有
    上開可議，即屬無可維持，應由本院撤銷改判。爰審酌被告
    為貪圖小利，竟不惜以身試法，其輸入毒品海洛因之數量有
    2包，數量非微，藏毒手法極隱密，不易拆穿，對社會造成
    之危害甚鉅，雖坦承運輸毒品，然迄未供出全部案情，前後
    辯稱屢有改變，犯後態度等一切情狀，量處如主文第二項所
    示之刑，並依刑法第37條第1項規定，宣告褫奪公權終身，
    以示懲儆。扣案第一級毒品海洛因2包（1包驗餘淨重394.15
    公克，空包裝重124.63公克，純度14.37％，純質淨重56.64
    公克；另1包驗餘淨重110.04公克，空包裝重7.84 公克，純
    度65.74％，純質淨重72.34公克），應依毒品危害防制條例
    第18條第1項前段規定，諭知沒收銷燬之；另扣案包裝海洛
    因塑膠袋2個（總重132.47公克）、藏置海洛因之行李箱1個
    、洗髮精空瓶1個，均為被告所有且係供其運輸毒品之用，
    應依同條例第19條第1項前段規定，宣告沒收。末查，被告
    明知政府為嚇阻輸入毒品犯行，對運輸者均科以重典，並於
    機場等處多方宣導，呼籲國人不得輸入毒品，被告為貪圖私
    利，甘冒罹於重典之危險，運輸毒品進入臺灣地區，如流入
    市面，對國民身體健康及社會治安影響甚鉅，且兩次出入境
    ，必將毒品帶入境始罷休，自係明知故犯，又所運毒品數量
    非微，情節自非輕微，核無憫恕之處，自難援引刑法第59條
    規定，酌減其刑，此與另案被告甲○○，有供出丙○○，並
    經起訴判刑，而經本院另案改判有期徒刑十二年確定在案，
    尚屬有別，附此載明。
三、公訴意旨另以：被告於上開時地，同時自泰國運輸第二級毒
    品潘他唑新（毛重168公克）及第三級毒品Ｋ他命（毛重9公
    克）回臺，此部分另涉有毒品危害防制條例第4條第2項運輸
    第二級毒品罪、同條例第4條第3項之運輸第三級毒品罪，及
    懲治走私條例第2條第1項之私運管制物品進口罪等語。惟查
    ，扣案疑似Ｋ他命之結晶物1包及疑似潘他唑新之乳液1包，
    經原審送請法務部調查局檢驗結果，均未發現法定毒品成分
    ，有該局93年7月29日調科壹字第09362394360號檢驗通知書
    附卷可稽（參見原審卷20頁），既非列管之毒品，則公訴人
    此部分所指，顯乏實據，並經公訴人於原審時當庭陳明減縮
    在卷，自非審判範圍，附此敘明。
據上論斷，應依刑事訴訟法第369條第1項前段、第364條、第299
條第1項前段，毒品危害防制條例第4條第1項、第18條第1項前段
、第19條第1項前段，懲治走私條例第2條第1項、第11 條，刑法
第28條、第11條前段、第55條、第37條第1項，判決如主文。
本案經檢察官許仲瑩到庭執行職務
中　　華　　民　　國　　94　　年　　11　　月　　17　　日
　　　　　　　　　刑事第九庭    審判長法　官  陳  祐  治
　　　　　　　　　　　　　　　　　    法　官  莊  謙  崇
　　　　　　　 　 　　　　　　　　　　法　官  蔡  聰  明
以上正本證明與原本無異。
如不服本判決，應於收受送達後十日內向本院提出上訴書狀，其
未敘述上訴之理由者並得於提起上訴後十日內向本院補提理由書
（均須按他造當事人之人數附繕本）。
                                      書記官  郭  台  發
中　　華　　民　　國　　94　　年　　11　　月　　18　　日
附錄：本案論罪科刑法條全文
毒品危害防制條例第4條：
製造、運輸、販賣第1 級毒品者，處死刑或無期徒刑；處無期徒
刑者，得併科新臺幣一千萬元以下罰金。
製造、運輸、販賣第2 級毒品者，處無期徒刑或七年以上有期徒
刑，得併科新臺幣七百萬元以下罰金。
製造、運輸、販賣第3 級毒品者，處五年以上有期徒刑，得併科
新臺幣五百萬元以下罰金。
製造、運輸、販賣第4 級毒品者，處三年以上十年以下有期徒刑
，得併科新臺幣三百萬元以下罰金。
製造、運輸、販賣專供製造或施用毒品之器具者，處一年以上七
年以下有期徒刑，得併科新臺幣一百萬元以下罰金。
前五項之未遂犯罰之。
